【裁判字號】    95,交聲,671
【裁判日期】    950831
【裁判案由】    聲明異議
【裁判全文】
臺灣臺中地方法院交通事件裁定         95年度交聲字第671號
原處分機關  交通部公路總局臺中區監理所臺中市監理站
異議人即受
處  分  人  甲○○
上列異議人即受處分人因違反道路交通管理處罰條例案件，對於
交通部公路總局臺中區監理所台中市監理站中華民國95年8月2日
所為之處分（原處分案號：裁監稽違字第裁61-HC0000000號），
聲明異議，本院裁定如下：
    主  文
原處分關於裁處罰鍰部分撤銷。
其餘異議駁回。
    理  由
一、本件原處分略以：異議人即受處分人甲○○於民國95年5 月
    5 日下午11時30分許，駕駛車號INK －160 號重型機車，在
    臺中縣太平市○○○路5 號前，因有酒後駕車經呼氣酒測值
    為0.94 MG/L ，超過標準值之違規，經臺中縣警察局霧峰分
    局太平交通小隊依違反道路交通管理處罰條例第35條第1 項
    第1 款規定，當場攔檢舉發，並交付違規單通知聯。異議人
    於95年8 月2 日持緩起訴處分書至站，並簽收裁監稽違字第
    裁61－HC0000000 號裁決書（依違反道路交通管理處罰條例
    第35條第1 項第1 款，自收受本裁決書之次日起15日內，依
    最低額罰鍰處新台幣45,000元並吊扣機車駕駛執照12個月，
    逾期則依統一裁罰標準表裁處。）同時遞狀異議等語。
二、聲明異議意旨略以：由於開庭當天，有跟檢察官詳細說明經
    過，檢察官有說明紅單不用再繳等語。
三、按汽車駕駛人，駕駛汽車經測試檢定有下列情形之一者，處
    新臺幣一萬五千元以上六萬元以下罰鍰，並當場移置保管該
    汽車及吊扣其駕駛執照一年：（一）酒精濃度超過規定標準
    。汽車駕駛人有下列情形之一者，不得駕車：（二）飲用酒
    類或其他類似物後其吐氣所含酒精濃度超過每公升○‧二五
    毫克或血液中酒精濃度超過百分之○‧○五以上。道路交通
    管理處罰條例第35條第1 項第1 款、道路交通安全規則第11
    4 條第2 款定有明文。次按違反行政法上義務而受罰鍰、沒
    入或其他種類行政罰之處罰時，適用本法。但其他法律有特
    別規定者，從其規定。本法所稱其他種類行政罰，指下列裁
    罰性之不利處分：（一）限制或禁止行為之處分：限制或停
    止營業、吊扣證照……、禁止申請或其他限制或禁止為一定
    行為之處分。一行為同時觸犯刑事法律及違反行政法上義務
    規定者，依刑事法律處罰之。但其行為應處以其他種類行政
    罰或得沒入之物而未經法院宣告沒收者，亦得裁處之。前項
    行為如經不起訴處分或為無罪、免訴、不受理、不付審理之
    裁判確定者，得依違反行政法上義務規定裁處之。94年2 月
    5 日公布、95年2 月5 日施行之行政罰法第1 條、第2 條第
    1 款、第26條亦分別有明文規定。又依據行政罰法第26條之
    立法理由：（一）一行為同時觸犯刑事法律及違反行政法上
    義務規定時，由於刑罰與行政罰同屬對不法行為之制裁，而
    刑罰之懲罰作用較強，故依刑事法律處罰，即足資警惕時，
    實無一事二罰再處行政罰之必要。且刑事法律處罰，由法院
    依法定程序為之，較符合正當法律程序，應予優先適用。但
    罰鍰以外之沒入或其他種類行政罰，因兼具維護公共秩序之
    作用，為達行政目的，行政機關仍得併予裁處，故為第一項
    但書規定。（二）前述行為如經檢察官為不起訴處分或法院
    為無罪、免訴、不受理或不付審理 (少年事件)之 裁判確定
    ，行政罰之裁處即無一事二罰之疑慮，故第二項規定此時仍
    得依違反行政法上義務之規定裁處。另按被告所犯為死刑、
    無期徒刑或最輕本刑三年以上有期徒刑以外之罪，檢察官參
    酌刑法第五十七條所列事項及公共利益之維護，認以緩起訴
    為適當者，得定一年以上三年以下之緩起訴期間為緩起訴處
    分，其期間自緩起訴處分確定之日起算。被告於緩起訴期間
    內，有左列情形之一者，檢察官得依職權或依告訴人之聲請
    撤銷原處分，繼續偵查或起訴：（一）於期間內故意更犯有
    期徒刑以上刑之罪，經檢察官提起公訴者。（二）緩起訴前
    ，因故意犯他罪，而在緩起訴期間內受有期徒刑以上刑之宣
    告者。（三）違背第二百五十三條之二第一項各款之應遵守
    或履行事項者。刑事訴訟法第253 條之1 第1 項、第253 條
    之3 第1 項分別定有明文。準此，被告經檢察官為「緩起訴
    」處分者，於「緩起訴」之猶豫期間內，其最後是否會被檢
    察官提起公訴？猶懸而未定，意即「緩起訴」處分於猶豫期
    間內尚未具有實質之確定力，檢察官於期間內，可對被告繼
    續觀察，此時若被告顯無反省警惕之情事或根本欠缺反省警
    惕之能力，檢察官得依職權或依告訴人之聲請，將被告「緩
    起訴」處分撤銷。
四、經查，本件受處分人於95年5 月5 日下午11時30分許，駕駛
    車號INK －160 號重型機車，在臺中縣太平市○○○路5 號
    前，為警攔檢並測得其呼氣酒精濃度高達每公升0.94毫克，
    經警舉發「酒後駕車」違規，旋經臺灣臺中地方法院檢察署
    檢察官於95年5 月8 日以95年度速偵字第1912號為緩起訴處
    分，其期間為1 年，被告即受處分人應於收受該署檢察官執
    行緩起訴處分命令通知後，1 個月內向財團法人臺中市○○
    ○道老人基金會支付新臺幣5 萬元，嗣於95年6 月19日確定
    在案，有臺中縣警察局舉發違反道路交通管理事件通知單、
    上開緩起訴處分書及臺灣高等法院被告前案紀錄表附卷足憑
    。惟依行政罰法第26條明訂之一事不二罰原則，應受行政罰
    之行為如經不起訴處分或為無罪、免訴、不受理、不付審理
    之裁判「確定」者，始得依違反行政法上義務規定裁處之，
    並未包括「緩起訴」處分在內，雖「緩起訴」處分之最終使
    被告免於刑事訴追之效果與「不起訴」處分之效果相同，行
    政罰法第26條第2 項解釋上應包括緩起訴處分情形在內，但
    依據行政罰法第26條第2 項規定之立法意旨，亦必須待緩起
    訴處分實質確定時，被告才最終地確定免於受刑事訴追，原
    處分機關始得為行政裁罰，亦即在緩起訴期間內即猶豫期間
    期滿前，該緩起訴處分仍有被撤銷之可能，此時原處分機關
    若依法為行政裁決，將使受處分人有同時遭受行政處罰及刑
    事訴追之危險，而顯與行政罰法第26條規定之立法意旨相違
    背。本件原處分之裁決日期為95年8 月2 日，刑事部分之緩
    起訴處分係自95年6 月19日起算1 年，至96年6 月18日期滿
    始實質確定，原處分機關於上開緩起訴處分尚未實質確定前
    ，即依道路交通管理處罰條例規定為本件罰鍰之裁決，顯與
    前揭行政罰法第26條第2 項規定有違，受處分人此部分之異
    議為有理由。另「吊扣駕駛執照」（吊扣證照）因屬行政罰
    法所稱之「其他種類行政罰」，為兼顧維護公共秩序之目的
    ，依行政罰法第26條第1 項但書之規定，雖經依刑事法律處
    罰後，原處分機關仍得依法（道路交通管理處罰條例）予以
    裁處，受處分人此部分之異議自無理由。
五、綜上所述，原處分機關以受處分人有酒精濃度超過規定標準
    之行為，依道路交通管理處罰條例第35條第1 項第1 款、違
    反道路交通管理事件統一裁罰基準及處理細則第43條、第44
    條、第67條、違反道路交通管理事件統一裁罰標準表等規定
    ，裁處受處分人「罰鍰」45,000元，並「吊扣駕駛執照」12
    個月之處分，其中裁處「罰鍰」部分，於法不合，自應由本
    院將原處分撤銷，以資適法。至於原處分機關上開吊扣駕駛
    執照12個月之行政裁罰，依上開道路交通管理處罰條例等規
    定及行政罰法第26條第1 項但書之規定，則核無不當，然受
    處分人既係就原處分機關所為上開裁決均予異議，此部分異
    議自屬無理由，應予駁回。
據上論斷，應依道路交通管理處罰條例第87條第2 項、道路交通
案件處理辦法第19條、第20條前段，裁定如主文。
中    華    民    國    95    年    8     月    31    日
                      交通法庭  法  官  楊萬益
上正本證明與原本無異。
如不服本裁定應於送達後五日內向本院提出抗告狀。
                                書記官  李國敬
中    華    民    國    95    年    8     月    31    日


司法院資訊處製作；財團法人民間司法改革基金會備份。
